【裁判字號】    95,訴,1853
【裁判日期】    950809
【裁判案由】    毒品危害防制條例
【裁判全文】
臺灣板橋地方法院刑事判決              95年度訴字第1853號
公  訴  人  臺灣板橋地方法院檢察署檢察官
被      告  甲○○
上列被告因違反毒品危害防制條例案件，經檢察官提起公訴（95
年度毒偵字第1015號）及移送併辦（臺灣臺北地方法院檢察署95
年度毒偵字第1444號），本院以簡式審判程序審理，判決如下：
    主  文
甲○○連續施用第一級毒品，累犯，處有期徒刑壹年；扣案之第
一級毒品海洛因參包（合計淨重貳點參陸公克）沒收銷燬之，注
射針筒參支、塑膠管參支均沒收之。又連續施用第二級毒品，累
犯，處有期徒刑陸月。應執行有期徒刑壹年肆月，扣案之第一級
毒品海洛因參包（合計淨重貳點參陸公克）沒收銷燬之，注射針
筒參支、塑膠管參支均沒收之。
    事  實
一、甲○○前於民國87年間因違反麻醉藥品管理條例等案件，經
    臺灣高等法院以86年度上訴字第2519號各判處有期徒刑3 年
    7 月、7 月確定；復因侵占案件，經臺灣臺北地方法院以86
    年度易字第7224號判處有期徒刑8 月確定；上開二案確定判
    決所宣告之刑，嗣經臺灣臺北地方法院以88年度聲字第282
    號裁定應執行有期徒刑4 年2 月確定，經入監執行，於90年
    10月31日縮短刑期假釋出監，嗣於92年1 月20日縮刑期滿未
    經撤銷假釋，以已執行論。另於87年間因施用毒品案件，經
    臺灣臺北地方法院以87年度毒聲字第253 號裁定送觀察、勒
    戒後，認有繼續施用毒品之傾向，再經同法院以87年度毒聲
    字第535 號裁定令入戒治處所施以強制戒治，嗣因成效經評
    定為合格，認無繼續戒治之必要，經同法院以88年度毒聲字
    第90號裁定停止戒治，所餘戒治期間付保護管束，於88年7
    月21日期滿未經撤銷停止戒治，視為強制戒治執行完畢，並
    由臺灣臺北地方法院檢察署檢察官於以88年度戒毒偵字第2
    號為不起訴處分確定。惟於上開強制戒治執行完畢後5 年內
    之92年間，再因施用第一、二級毒品案件，經臺灣臺北地方
    法院以92年度訴字第363 號各判處有期徒刑9 月、4 月，應
    執行有期徒刑1 年確定，亦已於93年12月31日縮刑期滿執行
    完畢。
二、詎甲○○仍不知悔改，基於施用第一級毒品海洛因之概括犯
    意，自94年12月間某時起，至95年5 月25日20時許止，在其
    位於臺北縣汐止鎮○○街68巷6 弄8 號6 樓住處內，或駕駛
    汽車前往不特定地點停在路邊，以將海洛因置入注射針筒加
    水稀釋後施打手臂之方式，連續施用第一級毒品海洛因多次
    （每日約施用2 次）；另基於施用第二級毒品安非他命之概
    括犯意，自94年12月間某時起，至95年1 月17日23時許止，
    在上址住處，或駕駛汽車前往不特定地點停在路邊，以將安
    非他命置入吸食器之玻璃球內以火燒烤吸聞所生煙霧之方式
    ，連續施用第二級毒品安非他命多次（計施用4 或5 次）。
    為警先後於：(一)95年1 月18日0 時20分許，在臺北縣土城市
    ○○路206 號查獲，並扣得第一級毒品海洛因2 包（合計淨
    重1.63公克），及甲○○所有、供其施用第一級毒品海洛因
    所用之注射針筒2 支；(二)95年5 月26日2 時25分許，在國道
    3 號公路北向25.8公里處查獲，並扣得第一級毒品海洛因1
    包（淨重0.73公克），及甲○○所有、供其施用第一級毒品
    海洛因所用之注射針筒1 支、塑膠管3 支等物。經警先後採
    集甲○○之尿液送驗結果，發現第一次呈鴉片類及安非他命
    類之陽性反應，第二次呈鴉片類之陽性反應，始悉上情。
三、案經臺北縣政府警察局土城分局報請臺灣板橋地方法院檢察
    署檢察官偵查起訴，及內政部警政署國道公路警察局移送臺
    灣臺北地方法院檢察署檢察官移送併辦。本院於準備程序進
    行中，被告就被訴事實為有罪之陳述，經告知簡式審判程序
    之旨，並聽取當事人之意見後，本院合議庭裁定由受命法官
    獨任進行簡式審判程序。
    理  由
一、認定犯罪事實之依據：
    上揭事實，業據被告甲○○於本院審理時坦承不諱，並有第
    一級毒品海洛因3 包（2 包＋1 包）、合計淨重2.36公克（
    1.63公克＋0.73公克）及注射針筒3 支（2 支＋1 支）、塑
    膠管3 支等物扣案可資佐證；而上開扣案之海洛因3 包，確
    係毒品危害防制條例所定之第一級毒品無訛，有法務部調查
    局95年3 月21日調科壹字第060011279 號、95年7 月4 日調
    科壹字第020008086 號鑑定通知書各1 件在卷足憑（見本案
    毒偵卷第56頁、本院卷第42頁）。又被告先後二次為警查獲
    後，經採集其尿液送驗結果，第一次呈鴉片類及安非他命類
    之陽性反應，第二次呈鴉片類之陽性反應，有臺灣檢驗科技
    股份有限公司95年2 月7 日濫用藥物尿液檢驗報告、臺灣尖
    端先進生技醫藥股份有限公司95年6 月2 日濫用藥物檢驗報
    告各1 件附卷可稽（見本案毒偵卷第46頁、併辦毒偵卷第36
    頁）。按海洛因經注射或吸入人體後，約80 %於24小時內自
    尿中排出，一般而言，尿液中能否驗出嗎啡陽性反應與其投
    與量、投與途徑、採尿時間、個人體質及檢測方法之靈敏度
    有關，國外曾有文獻報導注射6 毫克之海洛因鹽酸鹽，其代
    謝物嗎啡之平均可檢出時限約為26小時；又甲基安非他命經
    口服投與後約70% 於24小時內自尿中排出，約90% 於96小時
    內自尿中排出，由於甲基安非他命成分之檢出與其投與方式
    、投與量、個人體質、採尿時間與檢測儀器之精密度等諸多
    因素有關，因此僅憑尿液中呈安非他命陽性反應，並無法確
    實推算吸食時間距採集時間之長短，惟依上述資料推斷，最
    長可能不會超過4 日，均經行政院衛生署藥物食品檢驗局分
    別以81年9 月8 日（81）藥檢壹字第8114885 號、81年2 月
    8 日（81）藥檢一字第001156號函述明確，為本院承辦毒品
    案件職務上所已知。被告上開二次採尿送驗結果，第一次既
    呈鴉片類、安非他命類之陽性反應，第二次亦呈鴉片類之陽
    性反應，並有上開扣案物品可佐，足以擔保其自白確與事實
    相符。此外，被告曾受如事實欄第一項所示強制戒治執行完
    畢之事實，亦有刑案資料查註紀錄表、臺灣高等法院被告前
    案紀錄表各1 件存卷可按。綜上所述，本案事證明確，被告
    犯行均堪認定，應依法論科。
二、新舊法之比較適用：
    被告行為後，刑法於94年2 月2 日修正公布，95年7 月1 日
    施行。修正後刑法第2 條第1 項規定：「行為後法律有變更
    者，適用行為時之法律。但行為後之法律有利於行為人者，
    適用最有利於行為人之法律。」係規範行為後法律變更所生
    新舊法律比較適用之準據法，於新法施行後，應適用修正後
    刑法第2 條第1 項之規定，為「從舊從輕」之比較。又法律
    變更之比較適用，比較時應就罪刑有關之共犯、未遂犯、想
    像競合犯、牽連犯、連續犯、結合犯，以及累犯加重、自首
    減輕暨其他法定加減（如身分加減）與加減例等一切情形，
    綜其全部罪刑之結果而為比較；且就比較之結果，須為整體
    之適用，不能割裂分別適用各該有利於行為人之法律，此即
    法律變更之比較適用所應遵守之「罪刑綜合比較原則」及「
    擇用整體性原則」。而從刑附屬於主刑，除法律有特別規定
    者外，依主刑所適用之法律（最高法院24年上字第4634號判
    例、27年上字第2615號判例、95年第8 次刑事庭會議決議參
    照）。經查：
（一）被告行為後，修正後之刑法已刪除第56條關於連續犯之規
      定。而本件被告多次施用第一級、第二級毒品犯行，均係
      基於概括犯意反覆為之（詳下述），依修正前刑法第56條
      連續犯之規定，應各論以一罪，並均加重其刑；而修正後
      之刑法既已刪除連續犯之規定，則所犯上述各罪，應依數
      罪併罰之規定分論併罰。比較新舊法之規定，此部分以被
      告行為時之舊法較有於被告。
（二）被告行為後，刑法第47條關於累犯之規定業經修正。本件
      被告曾受如事實欄第一項所示之有期徒刑執行完畢，有臺
      灣高等法院被告前案紀錄表可憑，其於受有期徒刑執行完
      畢後，5 年以內故意再犯本件有期徒刑以上之罪，不論依
      修正前、後之規定，均構成累犯。比較適用新舊法，此部
      分結果並無不同。
（三）本件被告所犯施用第一級、第二級毒品罪，應分別論科有
      期徒刑。而被告行為時，修正前刑法第51條第5 款規定：
      「宣告多數有期徒刑者，於各刑中之最長期以上，各刑合
      併之刑期以下，定其刑期。但不得逾20年。」嗣該條款經
      修正為：「宣告多數有期徒刑者，於各刑中之最長期以上
      ，各刑合併之刑期以下，定其刑期。但不得逾30年。」經
      比較新舊法結果，此部分以被告行為時之舊法較有利於被
      告。
（四）綜上全部比較結果，本件情形，顯以被告行為時之舊法規
      定較有利於被告，揆諸上揭說明，應依刑法第2 條第1 項
      前段，一體適用舊法之規定，合先敘明。
三、論罪科刑及沒收：
    按海洛因、安非他命分別係屬毒品危害防制條例第2 條第2
    項第1 款、第2 款所定之第一級、第二級毒品。核被告所為
    ，係犯毒品危害防制條例第10條第1 項之施用第一級毒品罪
    及同條第2 項之施用第二級毒品罪。其持有第一級毒品海洛
    因、第二級毒品安非他命之低度行為，各為施用之高度行為
    所吸收，均不另論罪。被告前後多次施用第一級毒品海洛因
    、第二級毒品安非他命之行為，均時間緊接，方法相同，各
    觸犯構成要件相同之罪，顯係基於概括犯意反覆為之，應依
    修正前刑法第56條連續犯之規定，各論以一罪，並均加重其
    刑。起訴書雖僅敘被告自94年12月間某日起至95年1 月17日
    止之施用海洛因、於95年1 月15日施用安非他命部分之犯行
    ，惟其餘施用海洛因、安非他命犯行既與上開部分各有連續
    犯之裁判上一罪關係，為起訴效力所及，本院自應併予審究
    。被告係分別以注射針筒施用第一級毒品海洛因、另以吸食
    器施用第二級毒品安非他命，此據其於本院審理時供承明確
    ，足認所犯上開二罪，犯意各別，行為互殊，自應分論併罰
    。起訴書所載被告係以一行為同時觸犯上開二罪，應依想像
    競合犯規定從一重處斷云云，顯有誤會。又被告曾受如事實
    欄第一項所示之有期徒刑執行完畢，有臺灣高等法院被告前
    案紀錄表附卷可稽，其於有期徒刑執行完畢後5 年以內，再
    犯本件有期徒刑以上之上開二罪，均為累犯，應依修正前刑
    法第47條規定，均遞加重其刑。爰審酌被告素行不良，前因
    施用毒品曾獲邀不起訴處分之寬典，且經論罪科刑並已執行
    完畢，仍不能戒除毒癮，再次漠視法令而犯本罪，顯見其沈
    迷毒品之程度甚為嚴重，惟其施用毒品所生危害，實以自戕
    身心健康為主，對於他人生命、身體、財產等法益，尚無明
    顯而重大之實害，及其犯罪之動機、目的、手段、施用期間
    、次數、犯罪後之態度等一切情狀，分別量處如主文所示之
    刑，並依修正前刑法第51條第5 款定其應執行刑，以示懲儆
    。扣案之海洛因3 包（合計淨重2.36公克），為本案查獲之
    第一級毒品，不問屬於犯人與否，應依毒品危害防制條例第
    18條第1 項前段規定沒收銷燬之；至於注射針筒3 支、塑膠
    管3 支，為被告所有、供其施用第一級毒品海洛因所用之物
    ，則據被告供認在卷，爰依主刑所適用之舊法，即修正前刑
    法第38條第1 項第2 款規定諭知沒收之。
據上論斷，應依刑事訴訟法第273 條之1 第1 項、第299 條第1
項前段，毒品危害防制條例第10條第1 項、第2 項、第18條第1
項前段，刑法第11條前段、第2 條第1 項前段、修正前刑法第56
條、第47條、第51條第5 款、第38條第1 項第2 款，判決如主文
。
本案經檢察官蘇揚旭到庭執行職務。
中    華    民    國    95    年    8     月    9     日
                  刑事第十六庭  法  官  朱嘉川
以上正本證明與原本無異。
如不服本判決，應於判決送達後10日內，向本院提出上訴狀。
中    華    民    國    95    年    8     月    9     日
                                書記官  林蔚然
附錄本案論罪科刑法條全文：
毒品危害防制條例第10條：
施用第一級毒品者，處6 月以上5 年以下有期徒刑。
施用第二級毒品者，處3 年以下有期徒刑。


司法院資訊處製作；財團法人民間司法改革基金會備份。
